最高法院刑事判決                              八十六年度台上字第四六五七號
    上 訴 人  甲○○  男
右上訴人因違反懲治走私條例案件，不服台灣高等法院台南分院中華民國八十五年十
月二十四日第二審判決（八十五年度上訴字第一三○○號，起訴案號：台灣台南地方
法院檢察署八十五年度營偵字第六五五、七○一號），提起上訴，本院判決如左：
    主  文
原判決撤銷，發回台灣高等法院台南分院。
    理  由
本件原判決認定上訴人甲○○意圖營利，基於概括犯意，連續於民國八十五年二月間
某日，向不詳姓名之已成年男子，綽號「阿源」者，購買走私未貼專賣憑證之未稅洋
煙計七星牌及峰牌各十箱（甲○○供承價款新台幣七十三萬餘元），綽號「阿源」者
於八十五年二月間及同年三月間交付完畢，旋即運送上開未稅洋煙，販售與不特定之
檳榔攤及商店。復於八十五年四月十七日與綽號「阿源」者，在其台南縣西港鄉南海
村東港二十號住處，談妥買賣，由其向綽號「阿源」者販入完稅價格新台幣（下同）
一百零一萬一千三百十五元之未貼專賣憑證之走私未稅洋煙，計七星牌三萬包、峰牌
二萬二千四百九十包，嗣於八十五年四月十七日下午十一時二十分許，甲○○利用其
前次違反懲治走私條例案件時，其駕駛且為其所有之車號ＴＣ－四○九三號自用小貨
車（該車雖登記名義人為王建成，惟係甲○○所屬走私集團利用王建成之身分證所登
記），載送前揭未貼專賣憑證之走私未稅洋煙欲販賣與不特定之檳榔攤及商店時，途
經台南縣學甲鎮中洲國小北側道路時，尚未販出即為警查獲，並扣得前揭未貼專賣憑
證之未稅洋煙等情，因而撤銷第一審不當之科刑判決，改判論處上訴人連續銷售私運
管制物品進口逾公告數額之走私物品罪刑，固非無見。
惟查：(一)按被告之自白，不得作為有罪判決之唯一證物，仍應調查其他必要之證據，
以察其是否與事實相符，刑事訴訟法第一百五十六條第二項規定甚明。本件原判決認
定上訴人先後二次銷售未稅洋煙，其中第一次係於八十五年二月間，向綽號「阿源」
者購買未稅洋煙七星牌、峰牌各十箱，販售與不特定之檳榔攤及商店云云，惟原判決
此項認定，係以上訴人之自白為唯一認定基礎，究竟上訴人此部分之銷售行為有無其
他證據可參﹖此部分銷售之未稅洋煙，其完稅價格是否確逾十萬元﹖原審並未詳細調
查審認，並於理由內加以說明，難謂無應於審判期日調查之證據未予調查及理由不備
之違法。(二)次按懲治走私條例第三條第一項銷售走私物品罪，條文既規定為銷售，自
不宜予以擴張解釋為與販賣同義，苟未手銷售，即不能以銷售走私物品罪相繩（參
照本院七十九年度第二次刑事庭會議決議(一)）。原判決認定，上訴人第二次銷售行為
，係於八十五年四月十七日向「阿源」者購入完稅價格一百零一萬一千三百十五元之
未稅洋煙，計七星牌三萬包、峰牌二萬二千四百九十包後，於同日下午十一時二十分
許，駕駛其所有車號ＴＣ－四○九三號自用小貨車，載送該未稅洋煙欲賣與不特定之
檳榔攤及商店，途經台南縣學甲鎮中洲國小北側道路，尚未賣出時，即為警查獲等情
，苟此項認定屬實，依上揭本院決議意旨，則上訴人既尚未手銷售，原判決竟論以
懲治走私條例第三條第一項之銷售走私物品罪，其法則之適用即有違誤。究竟上訴人
此部分是否已手於銷售行為﹖案經發回，應予究明。以上或為上訴意旨所指摘，或
為本院得依職權調查之事項，應認原判決有撤銷發回之原因。
據上論結，應依刑事訴訟法第三百九十七條、第四百零一條，判決如主文。
中      華      民      國    八十六    年      八      月      七      日
                              最高法院刑事第三庭
                                  審判長法官  蔡  詩  文
                                        法官  張  吉  賓
                                        法官  莊  登  照
                                        法官  洪  明  輝
                                        法官  蔡  清  遊
      右正本證明與原本無異
                                              書  記  官
中      華      民      國    八十六    年      八      月     十五     日
                                                                        Ｖ
